【裁判字號】    90,台上,755
【裁判日期】    900427
【裁判案由】    給付保險金
【裁判全文】
最高法院民事裁定                                  九十年度台上字第七五五號
    上  訴  人  甲○○○
    訴訟代理人  李 青 龍律師
    被 上訴 人  國華人壽保險股份有限公司
    法定代理人  張 貞 松
右當事人間請求給付保險金事件，上訴人對於中華民國八十九年十一月二十一日台灣
高等法院台南分院第二審判決（八十九年度保險上字第一一號），提起上訴，本院裁
定如左：
    主  文
上訴駁回。
第三審訴訟費用由上訴人負擔。
    理  由
按對於第二審判決上訴，非以其違背法令為理由，不得為之。民事訴訟法第四百六十
七條定有明文。依同法第四百六十八條規定，判決不適用法規或適用不當者，為違背
法令。而判決有同法第四百六十九條所列各款情形之一者，為當然違背法令。是當事
人提起上訴，如依民事訴訟法第四百六十八條規定，以第二審判決有不適用法規或適
用法規不當為理由時，其上訴狀或理由書應有具體之指摘，並揭示該法規之條項或其
內容。若係成文法以外之法則，應揭示該法則之旨趣。倘為司法院解釋、或本院之判
例，則應揭示該判解之字號或其內容。如以民事訴訟法第四百六十九條所列各款情形
為理由時，其上訴狀或理由書，應揭示合於該條款之事實。上訴狀或理由書如未依此
項方法表明，或其所表明者，顯與上開法條規定之情形不相合時，即難認為已對第二
審判決之違背法令有具體之指摘，其上訴自難認為合法。本件上訴人對第二審判決提
起上訴，雖以該判決違背法令為由，惟核其上訴理由狀所載內容，係就原審取捨證據
、認定事實之職權行使所論斷：上訴人就受傷經過，或謂被機車所撞，撞及花台受傷
，或謂被搶未遂遭砍傷，前後不一，且依台南市立醫院之病歷資料記載，上訴人係左
足全趾外傷性截肢，傷口整齊，如係被機車自後追撞，人車倒地後受傷，顯不致造成
左腳五趾整齊性之傷；如係被搶遭砍，則該搶嫌既坐在機車上砍人，而上訴人未倒地
，被砍之部位應為「上半身」或「頭、手」，至多僅及於小腿部分，亦不可能砍及地
面之左腳趾部位，其所陳述受傷之經過，有違經驗法則。上訴人既不能舉證證明其受
傷係外來突發事故所致，其請求被上訴人給付保險金，即非正當，不應准許等情，指
摘其為不當，泛言違法，而非具體表明合於不適用法規或適用法規不當、或民事訴訟
法第四百六十九條所列各款之情形，難認對該判決之如何違背法令已有具體之指摘，
依首揭說明，應認其上訴為不合法。又按民事訴訟如係由原告主張權利者，應先由原
告負舉證之責，若原告先不能舉證，以證實自已主張之事實為真實，則被告就其抗辯
事實，即令不能舉證，或其所舉證據尚有瑕疵，亦應駁回原告之請求（本院十七年上
字第九一七號判例參照）。查本件保險契約條款第二條約定，上訴人請求給付保險金
，應以其所受之傷害係非由疾病引起之外來突發事故所致為限。因而，上訴人就其所
受之傷係非由疾病引起之外來突發事故所致之事實，須先負舉證之責。上訴人就此既
不能舉證證明，原判決為上訴人敗訴之判決，自無不合，併此敘明。
據上論結，本件上訴為不合法。依民事訴訟法第四百八十一條、第四百四十四條第一
項、第九十五條、第七十八條，裁定如主文。
中      華      民      國     九十     年      四      月    二十七    日
                              最高法院民事第二庭
                                  審判長法官  劉  延  村
                                        法官  劉  福  聲
                                        法官  黃  秀  得
                                        法官  蘇  達  志
                                        法官  陳  碧  玉
      右正本證明與原本無異
                                              書  記  官
中      華      民      國     九十     年      五      月      九      日


司法院資訊處製作；財團法人民間司法改革基金會備份。
